【裁判字號】    95,台上,2495
【裁判日期】    950505
【裁判案由】    搶奪
【裁判全文】
最高法院刑事判決            九十五年度台上字第二四九五號
    上  訴  人  甲○○
                        巷29.
    選任辯護人  莊柏林律師
上列上訴人因搶奪案件，不服台灣高等法院中華民國九十二年八
月二十九日第二審判決（九十二年度上訴字第二五三五號，起訴
案號：台灣台北地方法院檢察署九十一年度偵字第一二五五六號
），提起上訴，本院判決如下：
    主  文
原判決撤銷，發回台灣高等法院。
    理  由
本件原判決認定上訴人甲○○與一不詳姓名成年男子共同意圖為
自己不法之所有，於民國八十九年十月十二日晚上九時三十五分
許，共騎一重型機車在台北市○○○路六十巷及南京東路三段三
三八巷口，趁邱美仁不備之際，由後座之上訴人徒手搶奪其身上
之公事包一只，內有行動電話（國際牌ＧＤ９０型及易利信牌Ｔ
２８型）二具，現金新台幣（下同）一萬二千元，邱美仁及其小
叔紀明華身分證各一張，邱美仁所有之護照、印章、信用卡四張
（包括美國運通商業銀行、花旗銀行、荷蘭銀行、中華銀行）、
第一銀行存摺一本、統一證券集保存摺二本、天佑證券集保存摺
一本後，快速逃逸。嗣因上訴人將上開搶奪來之國際牌ＧＤ９０
型（序號000000000000000號）手機，於同年月
二十二日下午五、六時轉賣（交換手機）予葛惟誠使用，經警循
線查獲等情。因而將第一審判決撤銷，改判論處上訴人共同意圖
為自己不法之所有，而搶奪他人之動產（累犯）罪刑，固非無見
。
惟查：(一)刑事訴訟法第三百七十九條第十款所稱應調查之證據，
係指與待證事實有重要關係，在客觀上為法院認定事實及適用法
律之基礎，又非不易調查或不能調查者，則為明瞭案情起見，自
應盡職權能事踐行調查之程序，否則即屬審判期日應行調查之證
據未予調查，其判決即難謂非違法。上訴人於第一審聲請傳喚證
人陳忠智、藍秀英，以證明上訴人於八十九年十月十二日晚上九
時三十五分許，係在台北市○○街一之十二號三樓之一住處，不
可能於同時至台北市○○○路六十巷及南京東路三段三三八巷口
，搶奪邱美仁之公事包（見第一審卷第十八頁）。此部分證據資
料與待證事實有重要關係，並非不易調查或不能調查，原審並未
踐行調查程序，亦未認其無調查必要裁定予以駁回，自屬應於審
判期日調查之證據未予調查之違法。(二)證人邱美仁於第一審調查
時證稱：「（妳何時被搶奪？）八十九年十月十二日晚上九時半
左右，在台北市東區憲兵隊後面的巷子，有兩個人騎機車，先觀
察我之後，我與我弟妹分手後，他趁我一個人時，騎機車從我後
面把我的包包拿走，兩個人都有戴安全帽，應該是後座的人從我
右手搶走包包。」、「（妳在餐廳有碰到什麼？）我用晚餐有在
路口看了一下，路口有人。」、「（路口有人，妳在那裡注意多
久？）大約停留了五分鐘」、「（妳有看清楚容貌？）沒有」、
「（妳看到路口有人，有幾個人？）有二、三個人，至少一個人
以上」、「（有沒有發覺有人在注意妳？）有注意到，但是不知
道他是不是在注意我」、「（那個人現在妳再去看他，會不會跟
妳的印象一樣？〈請其當庭指認被告及證人葛〉）應該不是很清
楚」、「（陳先生是否是那天在路上注視妳的人？）我沒有注意
那麼多，搶我的人是從我背後搶的，且頭戴安全帽騎機車，騎很
快，對路線很熟」、「（為何在警詢筆錄指認被告就是搶妳的人
？）因為我有看到搶我的人及其他人都在路口，我是準備走二分
鐘的路程去牽車，就被人從背後搶走包包。我在現場有點印象有
看到甲○○面貌的人，我是用餘光看，感覺上身材很像，有點胖
胖的，但我不能肯定他是不是搶我的人。」、「（妳當時出來時
有沒有看到被告戴安全帽？）沒有」、「（所以妳對被告的臉很
有印象？）是的」、「（妳看到被告的臉離妳被搶約多久時間？
）不到五分鐘」、「（戴安全帽全罩幾乎都看不到，為何在警局
明確指認是被告為搶妳的人？）當初發生事情很緊急，警局通知
我來指認，甲○○也在現場，我主觀上就認定是被告就是搶我的
人，我在那個路口印象中有看到微胖、頭髮捲捲的，所以我在警
局指認的人就是搶我的人」（見第一審卷第三十六頁至四十七頁
）。所供如果無訛，邱美仁係自後被騎機車戴安全帽之人行搶，
行搶時似未見行搶人之面貌，其所以在警詢時指認上訴人為行搶
之人，係因當初警局通知其指認時，因當時在路口印象中有看到
微胖、頭髮捲捲的人，見上訴人在場，即「主觀上」認上訴人為
行搶之人，此部分之指證與其於警詢時明確指認上訴人為行搶之
人並非一致。雖邱美仁出餐廳見有一貌似上訴人之人在路旁，但
此人是否即騎乘機車行搶之人？邱美仁能否確認二人有關聯？實
情究竟如何？原審未再詳加調查審酌，遽行判決，尚嫌速斷，自
難昭折服。上訴意旨執以指摘原判決不當，非無理由，應認原判
決有發回更審之原因。
據上論結，應依刑事訴訟法第三百九十七條、第四百零一條，判
決如主文。
中    華    民    國  九十五  年    五    月    五    日
                      最高法院刑事第十庭
                          審判長法官  洪  清  江
                                法官  石  木  欽
                                法官  李  伯  道
                                法官  陳  晴  教
                                法官  魏  新  和
      本件正本證明與原本無異
                                      書  記  官
中    華    民    國  九十五  年    五    月   十一   日
                                                      J


司法院資訊處製作；財團法人民間司法改革基金會備份。
